臺灣彰化地方法院刑事判決　　　　　　　100年度訴字第508號
公　訴　人　臺灣彰化地方法院檢察署檢察官
被　　　告　陳世榮
上列被告因毒品危害防制條例案件，經檢察官提起公訴（100 年
度毒偵字第586 號），被告已就被訴事實為有罪之陳述，本院裁
定適用簡式審判程序，判決如下：
    主    文
陳世榮施用第一級毒品，累犯，處有期徒刑柒月。
    犯罪事實
一、陳世榮前曾因施用毒品案件，經觀察、勒戒後，認無繼續施
    用毒品之傾向，於民國89年3 月1 執行完畢釋放，並由臺灣
    彰化地方法院檢察署檢察官以89年度毒偵字第968 號及89年
    度毒偵緝字第186 號為不起訴處分確定。又因施用毒品案件
    ，經臺灣彰化地方法院檢察署檢察官提起公訴並聲請強制戒
    治，強制戒治部分，於92年1 月14日執行完畢釋放。復因施
    用毒品案件，經本院以95年度訴字第2116號判決判處有期徒
    刑1 年2 月確定，嗣經本院以96年度聲減字第861 號裁定減
    刑為有期徒刑7 月確定，於97年1 月11日縮刑期滿執行完畢
    ；因公共危險案件經本院以97年度彰交簡字第668 號判決判
    處有期徒刑3 月確定，於98年5 月26日易科罰金執行完畢。
    詎其仍不思悔改，復基於施用第一級毒品海洛因之犯意，於
    99年11月27日晚間10時許，在其位於彰化縣二水鄉○○村○
    ○路59號之住處房間內，以將海洛因摻水注射體內之方式，
    施用第一級毒品海洛因1 次（注射針筒1 支已丟棄而滅失）
    。嗣因警方偵辦張錦堂涉嫌販毒案件，於通訊監察過程中，
    發現以許傖茗名義申辦之0000000000號行動電話門號與張錦
    堂間有通話聯絡，經警持本院核發之搜索票，前往許傖茗位
    於彰化縣埔心鄉○○村○○路495 巷1 號執行搜索（未查獲
    違法事證），經許蒼茗向警方供稱上開行動電話門號係陳世
    榮所使用，警方乃通知陳世榮到案說明，陳世榮於有偵查犯
    罪職權之彰化縣警察局北斗分局成功派出所警員發覺前，即
    主動承認施用毒品海洛因之犯行，並同意採尿送驗，結果確
    呈可待因及嗎啡陽性反應，不逃避裁判而自首，因而查獲。
二、案經彰化縣警察局北斗分局報請臺灣彰化地方法院檢察署檢
    察官偵查起訴。
    理    由
一、按除被告所犯為死刑、無期徒刑、最輕本刑為3年以上有期
    徒刑之罪或高等法院管轄第一審案件者外，於刑事訴訟法第
    273條第1項程序進行中，被告先就被訴事實為有罪之陳述時
    ，審判長得告知被告簡式審判程序之旨，並聽取當事人、代
    理人、辯護人及輔佐人之意見後，裁定進行簡式審判程序；
    除簡式審判程序、簡易程序及第376條第1款、第2款所列之
    罪之案件外，第一審應行合議審判；刑事訴訟法第273條之1
    第1項、第284條之1分別定有明文。本件被告所犯係死刑、
    無期徒刑、最輕本刑為3年以上有期徒刑或高等法院管轄第
    一審案件以外之罪，且於本院行準備程序時就被訴事實為有
    罪之陳述，經受命法官告知簡式審判程序之旨，並聽取公訴
    人、被告之意見後，本院合議庭認無不得或不宜改依簡式審
    判程序進行之處，經評議結果，裁定改由受命法官獨任行簡
    式審判程序，合先敘明。
二、上開犯罪事實，業據被告陳世榮於警詢及本院審理時坦承不
    諱，其為警查獲後所採集之尿液送檢驗結果，確呈可待因及
    嗎啡陽性反應，有採尿同意書、彰化縣警察局北斗分局委託
    檢驗尿液代號與真實姓名對照表及詮昕科技股份有限公司濫
    用藥物尿液檢驗報告各1 紙在卷可稽。此外，復有彰化縣警
    察局指認犯罪嫌疑人紀錄表、100 年4 月14日員警職務報告
    書各1 紙及被告警詢筆錄所附通訊監察譯文1 份在卷可佐，
    足認被告之自白與事實相符，堪予採信。本件事證明確，被
    告犯行堪以認定。
三、按犯毒品危害防制條例第10條之施用第一級、第二級毒品罪
    者，經觀察、勒戒或強制戒治執行完畢釋放後，5 年內再犯
    施用第一級、第二級毒品罪者，即應逕為刑事處遇，毋庸再
    行觀察、勒戒或強制戒治；然若於觀察、勒戒或強制戒治執
    行完畢釋放後，5 年後再犯者，則應重新依該條例第20條第
    1 項、第2 項之規定，先行送觀察、勒戒，並依其觀察、勒
    戒結果有無繼續施用毒品傾向，以定其是否施以強制戒治，
    於強制戒治執行完畢後，始由檢察官為不起訴處分或少年法
    院（地方法院少年法庭）為不付審理之裁定；而非直接加以
    追訴或裁定交付審理，此觀毒品危害防制條例第20條、第23
    條之規定甚明。而考諸各該規定之立法理由，上開條例第20
    條第3 項：「依前項規定為觀察、勒戒或強制戒治執行完畢
    釋放後，5 年後再犯第10條之罪者，適用本條前2 項之規定
    。」其所稱「5 年後再犯」，解釋上應僅限於施用第一級、
    第二級毒品者，於觀察、勒戒或強制戒治執行完畢釋放後5
    年內，均未再為任何施用第一級、第二級毒品之犯行者，始
    足當之；倘5 年內曾經再犯，經依法追訴處罰，縱其第3 次
    （或第3 次以上）再度施用毒品之時間，在初犯受觀察、勒
    戒或強制戒治執行完畢釋放5 年以後，仍與「5 年後再犯」
    之情形有別，且因已於「5 年內再犯」，顯見其再犯率甚高
    ，原實施觀察、勒戒或強制戒治，已無法收其實效，即應由
    檢察官或少年法院（地方法院少年法庭）逕行依法追訴或裁
    定交付審理（最高法院95年度台非字第303 號判決參照）。
    經查：本件被告前曾因施用毒品案件，經觀察、勒戒後，認
    無繼續施用毒品之傾向，於89年3 月1 執行完畢釋放，並由
    臺灣彰化地方法院檢察署檢察官以89年度毒偵字第968 號及
    89年度毒偵緝字第186 號為不起訴處分確定；又因施用毒品
    案件，經臺灣彰化地方法院檢察署檢察官提起公訴並聲請強
    制戒治，強制戒治部分，於92年1 月14日執行完畢釋放；復
    因施用毒品案件，經本院以95年度訴字第2116號判決判處有
    期徒刑1 年2 月確定，嗣經本院以96年度聲減字第861 號裁
    定減刑為有期徒刑7 月確定等情，有臺灣高等法院被告前案
    紀錄表及在監在押全國紀錄表各1 份在卷足憑。雖本件被告
    施用毒品行為之時間（99年11月27日），距其於92年1 月14
    日強制戒治執行完畢經釋放後已逾5 年，惟其既已經強制戒
    治，且於強制戒治執行完畢後5 年內之95年間再犯施用毒品
    罪，經依法追訴處罰，依前述說明，即與毒品危害防制條例
    第20條所定「5 年後再犯」之情形不相符合，自應由本院依
    法審理判決。
四、查海洛因係屬毒品危害防制條例第2條第2項第1 款所列之第
    一級毒品，被告陳世榮施用海洛因，核其所為係犯毒品危害
    防制條例第10條第1 項施用第一級毒品罪。其因施用而持有
    海洛因之低度行為，為施用之高度行為所吸收，不另論罪。
    又被告前曾因施用毒品案件，經本院以95年度訴字第2116號
    判決判處有期徒刑1 年2 月確定，嗣經本院以96年度聲減字
    第861 號裁定減刑為有期徒刑7 月確定，於97年1 月11日縮
    刑期滿執行完畢；又因公共危險案件經本院以97年度彰交簡
    字第668 號判決判處有期徒刑3 月確定，於98年5 月26日易
    科罰金執行完畢等情，有臺灣高等法院被告前案紀錄表及在
    監在押全國紀錄表各1 份在卷可參，其受有期徒刑之執行完
    畢後，5 年以內故意再犯有期徒刑以上刑之本罪，為累犯，
    應依，應依刑法第47條第1 項規定加重其刑。再被告係因警
    方偵辦張錦堂涉嫌販毒案件，於通訊監察過程中，發現以許
    傖茗名義申辦之0000000000號行動電話門號與張錦堂間有通
    話聯絡，經警持本院核發之搜索票，前往許傖茗位於彰化縣
    埔心鄉○○村○○路495 巷1 號執行搜索（未查獲違法事證
    ），經許蒼茗向警方供稱上開行動電話門號係被告所使用，
    警方乃通知被告到案說明，被告於有偵查犯罪職權之彰化縣
    警察局北斗分局成功派出所警員發覺前，即主動承認施用毒
    品海洛因之犯行，並同意採尿送驗，結果確呈可待因及嗎啡
    陽性反應等情，有被告之警詢筆錄1 份及100 年4 月14日員
    警職務報告書1 紙在卷足憑，堪認被告係對於未發覺之罪自
    首而受裁判，應依刑法第62條前段規定減輕其刑，且依法先
    加後減。爰審酌被告前有曾因施用毒品犯行，經觀察勒戒、
    強制戒治之執行，仍未能自我克制以戒除毒癮，其施用毒品
    足以戕害自身健康，並生對於社會安全與公共秩序之潛在危
    害，然其主動向警方供承犯行，於警詢及本院審理時均坦白
    認錯，積極配合檢警追查毒品上手（被告雖有供出毒品來源
    為張錦堂，惟因檢警於被告供出毒品來源為張錦堂之前，即
    已透過通訊監察掌握被告犯罪情事，尚不符合毒品危害防制
    條例第17條第1 項之減刑要件），堪認犯後態度良好，又被
    告自知施用毒品成癮，自99年1 月間起至100 年4 月15日止
    ，陸續至中國醫藥大學附設醫院接受美沙冬戒癮門診治療，
    並審酌其犯罪動機、目的、手段、智識程度及生活狀況等一
    切情狀，量處如主文所示之刑，以資儆懲。至未扣案之注射
    針筒1 支，雖屬本件供被告施用海洛因所用之工具，惟業已
    丟棄而滅失，此據被告供述明確（參審判筆錄第4 頁），為
    免執行困難，爰不併予宣告沒收，附此敘明。
據上論斷，應依刑事訴訟法第273條之1第1項、第299條第1 項前
段，毒品危害防制條例第10條第1項，刑法第11條、第47條第1項
、第62條前段，判決如主文。
本案經檢察官劉欣雅到庭執行職務。
中　　華　　民　　國　 100　　年　　5 　　月　　6　　日
                      刑事第六庭      法  官  黃玉琪
以上正本證明與原本無異。
如不服本判決應於收受判決後10日內向本院提出上訴書狀，並應
敘述具體理由；其未敘述上訴理由者，應於上訴期間屆滿後20日
內向本院補提理由書（均須按他造當事人之人數附繕本）「切勿
逕送上級法院」。
中　　華　　民　　國　 100　　年　　5 　　月　　6 　　日
                                      書記官  黃得翔
附錄本案論罪科刑法條全文：
毒品危害防制條例第10條
施用第一級毒品者，處 6 月以上 5 年以下有期徒刑。
施用第二級毒品者，處 3 年以下有期徒刑。
